【裁判字號】    99,聲再,4
【裁判日期】    991116
【裁判案由】    確認界址
【裁判全文】
臺灣雲林地方法院民事裁定               99年度聲再字第4號
再審聲請人  乙○○
再審相對人  甲○○
上列當事人間請求確認界址事件，再審聲請人對於本院89年度簡
上字第10號確定判決、90年度再易字第11號確定判決、95年度再
易字第2 號確定判決、95年度再易字第5 號確定判決、95年度再
易字第9 號確定判決、96年度再易字第3 號確定判決、97年度再
易字第1 號確定裁定、97年度聲再字第4 號確定裁定、97年度聲
再字第9 號確定裁定、98年度聲再字第1 號確定裁定、98年度聲
再字第3 號確定裁定、98年度聲再字第4 號確定裁定、99年度聲
再字第1 號確定裁定提起再審之訴，本院裁定如下：
    主    文
再審之聲請駁回。
再審聲請費用新臺幣壹仟元由再審聲請人負擔。
    理    由
一、聲請再審要旨略以：本院89年度簡上字第10號民事確定判決
    屬事實上不能給付之違法判決，具有民事訴訟法第496 條之
    再審事由，依同法第505 條規定，即應回復原訴訟程序，實
    質上再開及續行前訴訟程序；詎本院99年度聲再字第1 號民
    事裁定竟以再審聲請人已逾30日不變期間提出再審聲請，及
    再審聲請人以同一再審事由，對於原駁回再審聲請之確定裁
    定，更行提起再審聲請，與法未合，不應准許。因認本院99
    年度聲再字第1 號民事確定裁定對於再審聲請人關於本院89
    年度簡上字第10號民事確定判決屬事實上不能給付之違法判
    決，具有實體法上無效之原因，應不受聲請再審不變期間限
    制之主張，未予審酌，如經斟酌其具有實體法上無效之原因
    ，應不受聲請再審不變期間之限制，當可獲得撤銷原確定判
    決之結果。故本院99年度聲再字第1 號民事裁定顯有牴觸民
    事訴訟法第496 條、第497 條、第505 條之規定，而提起本
    件再審聲請等語。其餘聲請再審之聲明、理由如其再審聲請
    狀所載，不再引為附件。
二、按再審之訴，應於三十日之不變期間內提起；前項期間自判
    決確定時起算，判決於送達前確定者，自送達時起算；其再
    審之理由發生或知悉在後者，均自知悉時起算。又再審之訴
    不合法者，法院應以裁定駁回之，民事訴訟法第500 條第 1
    項、第2 項及第502 條第1 項分別定有明文。經查，本院99
    年度聲再字第1 號民事裁定，係於民國99年04月30日裁定確
    定（再審聲請人於同年05月11日收受送達）；本院98年度聲
    再字第4 號民事裁定，係於98年12月25日裁定確定；本院98
    年度聲再字第3 號民事裁定，係於98年10月30日裁定確定；
    本院98年度聲再字第1 號民事裁定，係於98年06月08日裁定
    確定；本院97年度聲再字第9 號民事裁定，係於98年01月05
    日裁定確定；97年度聲再字第4 號民事裁定，係於97年09月
    15日裁定確定；本院97年度再易字第1 號民事裁定，係於97
    年03月03日裁定確定；本院96年度再易字第3 號民事判決，
    係於96年12月31日判決確定；本院95年度再易字第9 號民事
    判決，係於96年05月15日判決確定；本院95年度再易字第 5
    號民事判決，係於95年09月21日判決確定；本院95年度再易
    字第2 號民事判決，係於95年02月06日判決確定；本院90年
    度再易字第11號民事判決，係於90年12月31日判決確定；本
    院89年度簡上字第10號民事判決，係於90年05月16日判決確
    定，業經本院調閱上開案號卷宗查明屬實，是除上揭本院99
    年度聲再字第1 號民事裁定外，其餘之裁判迄至99年06月09
    日再審聲請人提出本件再審之聲請時，均已逾30日之不變期
    間，而再審聲請人並未舉證證明其再審理由係發生或知悉在
    後，揆諸前開說明，再審聲請人自不得再對上開確定裁判提
    起再審之訴或聲請再審，本院就聲請人上揭聲請自應以裁定
    予以駁回，是本件應僅審酌本院99年度聲再字第1 號確定裁
    定是否具備聲請人所稱適用法規顯有錯誤或就足影響於裁判
    之重要證據漏未斟酌等再審要件，合先敘明。
三、次按，再審之訴，法院認無再審理由，判決駁回後，不得以
    同一事由，對於原確定判決或駁回再審之訴之確定判決，更
    行提起再審之訴，民事訴訟法第498 條之1 定有明文，蓋再
    審之目的，原在匡正確定終局判決之不當，以保障當事人之
    權益，為避免當事人以同一事由對於原確定判決或駁回再審
    之訴之確定判決，一再提起再審之訴，致浪費司法資源，自
    應限制當事人以同一事由而重複提起再審之訴，此觀之民事
    訴訟法第498 條之1 之規定及立法理由甚明。又民事訴訟法
    第496 條第1 項第1 款所謂適用法規顯有錯誤，係指確定判
    決所適用之法規，顯然不合於法律規定，或與司法院現尚有
    效及大法官會議之解釋，或本院現尚有效之判例顯有違反，
    或消極的不適用法規，顯然影響裁判者而言，並不包括判決
    理由矛盾、理由不備、取捨證據及認定事實錯誤之情形在內
    （最高法院92年度台上字第320 號民事判決意旨參照）。再
    按，再審之訴不合法者，法院應以裁定駁回之；且上開規定
    於裁定已經確定，而有第四百九十六條第一項或第四百九十
    七條之情形者，得準用之，民事訴訟法第502 條第1 項、第
    507 條復分別定有明文。而所謂再審之訴不合法，係指再審
    之訴不合程式，或已逾期間，或法律上不應准許者而言（最
    高法院著有48年台抗字第188 號判例可資參照）。而對於確
    定裁定聲請再審，依民事訴訟法第五百零七條準用同法第五
    百零一條第一項第四款規定，必須表明再審理由。所謂表明
    再審理由，必須指明確定裁定有如何合於法定再審事由之具
    體情事，始為相當，倘僅泛言有何條款之再審事由，無具體
    情事者，仍難謂已合法表明再審事由，其聲請即屬不合法，
    且毋庸命其補正，即得逕行駁回之（最高法院64年台聲字第
    76號、70年台再字第35號判例意旨參照）。
四、本件再審聲請人係以本院89年度簡上字第10號民事確定判決
    屬事實上不能給付之違法判決，具有民事訴訟法第496 條之
    再審事由，依同法第505 條規定，即應回復原訴訟程序，實
    質上再開及續行前訴訟程序；詎本院99年度聲再字第1 號民
    事裁定竟以再審聲請人已逾30日不變期間提出再審聲請，及
    再審聲請人以同一再審事由，對於原駁回再審聲請之確定裁
    定，更行提起再審聲請，與法未合，不應准許。因認本院99
    年度聲再字第1 號民事確定裁定對於再審聲請人關於本院89
    年度簡上字第10號民事確定判決屬事實上不能給付之違法判
    決，具有實體法上無效之原因，應不受聲請再審不變期間限
    制之主張，未予審酌，如經斟酌其具有實體法上無效之原因
    ，應不受聲請再審不變期間之限制，當可獲得撤銷原確定判
    決之結果。故本院99年度聲再字第1 號民事裁定顯有牴觸民
    事訴訟法第496 條、第497 條、第505 條之規定，而提起本
    件再審聲請。經查，本件兩造請求確認界址事件，前經本院
    於90年05月16日以本院89年度簡上字第10號判決確定，再審
    聲請人就該確定判決提起再審之訴，經本院以90年度再易字
    第11號判決駁回，再審聲請人不服，依次對本院判決、裁定
    ，一再提起再審之訴或聲請再審，經本院先後以95年度再易
    字第2 號判決、95年度再易字第5 號判決、95年度再易字第
    9 號判決、96年度再易字第3 號判決、97年度再易字第1 號
    裁定、97年度聲再字第4 號裁定、97年度聲再字第9 號裁定
    、98年度聲再字第1 號裁定、98年度聲再字第3 號裁定、98
    年度聲再字第4 號裁定、99年度聲再字第1 號裁定駁回，業
    經本院調閱上開卷宗核閱屬實。再審聲請人於再審聲請狀引
    用本院99年度聲再字第1 號民事裁定理由後，泛言上開裁定
    顯有抵觸民事訴訟法第496 條、第497 條、第505 條規定及
    駁回再審聲請人所謂本院89年度簡上字第10號民事確定判決
    屬事實上不能給付之違法判決之主張，卻未載明不採之理由
    ，有判決不備之違法等情云云，並未具體敘明原確定裁定有
    如何合於再審事由之具體情形，且再審聲請人所列再審理由
    仍一再針對本院89年度簡上字第10號判決加以指摘，而非對
    本院99年度聲再字第1 號確定裁定有如何合於民事訴訟法第
    496 條第1 項或第497 條規定之具體情事加以敘明，揆諸首
    揭說明，其再審之聲請顯然不合法，應予駁回。況再審聲請
    人確以同一再審事由，對於原駁回再審聲請之確定裁定，更
    行提起再審聲請，本院99年度聲再字第1 號確定裁定以此駁
    回再審聲請人之再審聲請，自屬適法。
五、末按，再審之訴之目的，係在廢棄原確定判決，並就原訴訟
    變更為有利再審原告之判決。就請求廢棄原確定判決言，為
    訴訟法上形成之訴，另有形成權為其訴訟標的。就請求對原
    訴訟變更為有利再審原告之判決言，原確定判決所裁判之法
    律關係，亦併為再審程序審理之對象，故原有之訴之訴訟標
    的，亦併為再審之訴之訴訟標的，故再審之訴應有二個訴訟
    標的。又對於再審之訴之確定終局判決，如具有再審理由，
    亦得提起再審之訴，則在此一訴訟程序，即有(一)原確定判決
    之訴訟標的；(二)對原確定判決提起再審之訴之訴訟標的；(三)
    對再審之訴之確定終局判決提起再審之訴之訴訟標的，共有
    三個訴訟標的存在。如多次對再審之訴之確定終局判決提起
    再審之訴，依此類推，即可能有三個以上之訴訟標的。而對
    於再審之訴之確定終局判決提起再審之訴之訴訟標的，與前
    再審之訴之訴訟標的及原有之訴之訴訟標的間，均有相互依
    存關係。換言之，須該再審之訴之確定終局判決有再審理由
    ，方得審究前再審之訴之確定判決有無再審理由，之後始得
    就原確定判決有無再審理由加以審理，進而才能就原訴訟事
    件之本案辯論裁判。查本件再審聲請人提起本件再審聲請，
    除聲請廢棄本院99年度聲再字第1 號民事確定裁定外，並求
    為廢棄本院98年度聲再字第4 號民事確定裁定、98年度聲再
    字第3 號民事確定裁定、98年度聲再字第1 號民事確定裁定
    、97年度聲再字第9 號民事確定裁定、97年度聲再字第4 號
    民事確定裁定、97年度再易字第1 號民事確定裁定、96年度
    再易字第3 號民事確定判決、95年度再易字第9 號民事確定
    判決、95年度再易字第5 號民事確定判決、95年度再易字第
    2 號民事確定判決、90年度再易字第11號民事確定判決及89
    年度簡上字第10號民事確定判決不利於再審聲請人之部分，
    究其提起本件再審聲請之目的，無非在逐一回復前確定裁定
    及判決之訴訟程序，以進入原事件之訴訟程序，依照前開說
    明，即應先審究本院99年度聲再字第1 號民事確定裁定有無
    再審理由，須該再審聲請之確定民事裁定有再審理由，才能
    依序審究本院98年度聲再字第4 號民事確定裁定及先前之各
    確定民事裁定、判決。承上，再審聲請人提起本件再審聲請
    既不合法，則本院99年度聲再字第1 號民事確定裁定及先前
    各確定民事裁定、判決有無再審理由，即無審究必要，附此
    敘明。另本院98年度聲再字第3 號民事確定裁定係以「…確
    定經界之判決，其法律性質屬形成判決，於判決確定後，即
    生形成效力，尚『不發生能否給付之問題』。…。何，縱
    屬無效之判決，當事人可再行起訴，亦不表示於聲請再審時
    ，可不受三十日不變期間之限制。」等語，因認再審聲請人
    所為相關主張『係屬誤認』，復將其理由載明於裁定書內。
    再審聲請人不查，猶認該確定裁定有判決不備理由之違法，
    顯有未當，併予指明。
六、依民事訴訟法第507 條、第502 條第1 項、第95條、第78條
    ，裁定如主文。
中    華    民    國    99    年    11    月    16    日
                  民事第二庭  審判長法  官  陳秋如
                                    法  官  冷明珍
                                    法  官  楊昱辰
以上正本係照原本作成。
本裁定不得抗告。
中    華    民    國    99    年    11    月    16    日
                                    書記官  官佳慧

司法院資訊處製作；財團法人民間司法改革基金會備份。
